【裁判字號】    98,簡上附民,33
【裁判日期】    981021
【裁判案由】    請求損害賠償
【裁判全文】
臺灣臺中地方法院刑事附帶民事訴訟判決
                                  98年度簡上附民字第33號
原      告  乙○○
被      告  甲○○
上列被告因98年度簡上字第840號恐嚇案件，經原告提起附帶民
事訴訟，請求損害賠償事件，本院判決如下︰
    主    文
被告應給付原告新臺幣貳萬元。
原告其餘之訴駁回。
    事    實
一、原告方面：
  (一)聲明：被告應給付原告新臺幣（下同）160萬元。
  (二)陳述：被告於民國97年10月12日以電話向原告恫稱：「不
            要再騷擾我太太（指李曉萍），我知道你住哪裡，
            我會去堵你，你要小心，我不會放過你」等語，復
            辱罵、騷擾原告，致原告身心嚴重受創，痛苦不堪
            ，進而罹患憂鬱症、強迫症、焦慮症、自閉症，無
            法工作，造成經濟損失，爰求為命被告賠償原告15
            0萬元之損害；又被告辱罵原告之母親，亦應賠償1
            0萬元，二者合計160萬元。
二、被告方面：
  (一)聲明：求為判決駁回原告之訴。
  (二)陳述：承認有恐嚇原告，惟原告精神上之疾病與被告之行
            為無關。
    理    由
一、本件被告於97年10月12日以電話向原告恫稱：「不要再騷擾
    我太太（指李曉萍），我知道你住哪裡，我會去堵你，你要
    小心，我不會放過你」等語，致原告因而心生畏懼等事實，
    業據本院98年度中簡上字第 840號判處被告罪刑在案，是被
    告確有此部分之恐嚇行為。
二、按因故意或過失，不法侵害他人權利者，負損害賭償責任，
    民法第184條第1項前段定有明文。又不法侵害他人之身體、
    健康、名譽、自由、信用、隱私、貞操，或不法侵害其他人
    格法益而情節重大者，被害人雖非財產上之損害，亦得請求
    賠償相當之金額；其名譽被侵害者，並得請求回復名譽之適
    當處分，民法第195條第1項亦有明文。被告既有上開恐嚇行
    為，當係故意不法侵害原告自由之權利，觀諸原告接獲恐嚇
    電話後，即向警察機關報案，可知被告之恐嚇行為已使原告
    心生畏怖，堪認原告受有精神上之損害，且該損害與原告之
    侵權行為間，亦具有相當因果關係，是原告依上開規定請求
    被告賠償非財產上之損害，當屬有據。至原告主張其因被告
    上開恐嚇行為，致罹患憂鬱症、強迫症、焦慮症、自閉症，
    無法工作，造成經濟損失云云，固提出全民健康保險門診調
    劑處方箋為證，然被告上開恐嚇行為，在客觀上，實難認會
    造成他方身心嚴重受創致無法工作之程度，而原告所舉之證
    據，僅能證明其確有罹患重度憂鬱症及強迫症而接受治療等
    事實，尚無從證明係因被告之侵權行為所造成，是原告此部
    分之請求，即屬無據。
三、按精神慰撫金之多寡，應斟酌雙方之身分、地位、資力與加
    害之程度及其他各種情形核定相當之數額。而所謂相當金額
    ，應以實際加害之情形、被害人所受精神上痛苦之程度、賠
    償權利人之身分地位、經濟能力，並斟酌賠償義務人之經濟
    狀況、可歸責之程度等定之。本院審酌原告為碩士畢業、從
    事服務業、經濟小康（見原告警詢筆錄受詢問人資料）；被
    告則係國中肄業、擔任司機、經濟小康（見被告警詢筆錄受
    詢問人資料）等身分、地位、經濟能力及原告所受精神上打
    擊之程度等情，認原告關於被恐嚇部分請求之精神慰撫金在
    2 萬元內為適當，應予准許，逾此部分之請求，即屬無據，
    應予駁回。
四、按附帶民事訴訟之提起，必以刑事訴訟程序之存在為前提，
    若刑事訴訟未經提起公訴或自訴，而對於應負賠償責任之人
    提起附帶民事訴訟，刑事法院即應以其為不合法，依刑事訴
    訟法第502條第1項規定，為駁回之判決。查本件原告主張被
    告對其本人及母親公然侮辱部分，未據檢察官起訴，則原告
    主張被告對其本人及母親辱罵部分，既無刑事訴訟程序之存
    在，其就此部分為附帶民事訴訟，請求被告賠償損害，即非
    合法，應併予駁回。
五、綜上所述，原告依侵權行為之法律關係，請求被告給付 2萬
    元部分，為有理由，應予准許；逾此部分之請求，為無理由
    或不合法，應予駁回。又本件原告勝訴部分所命被告給付之
    金額固未逾50萬元，惟本判決因不得上訴而於宣示時確定，
    自毋庸依民事訴訟法第389條第1項第 5款規定宣告假執行。
    另本件係刑事附帶民事訴訟事件，免納裁判費用，且本件復
    無其他訴訟費用，爰不諭知訴訟費用之負擔，附此敘明。
六、本件為判決基礎之事證已臻明確，兩造其餘攻擊防禦之方法
    ，經本院斟酌後，認均不足以影響本判決之結果，自無逐一
    詳予論駁之必要，併此敘明。
七、據上論斷，本件原告之訴為一部有理由，一部無理由，一部
    不合法，應依刑事訴訟法第502條，判決如主文。
中    華    民    國    98    年    10    月    21    日
              刑事第四庭  審判長法  官  鄭永玉
                                法  官  潘曉玫
                                法  官  張恩賜
以上正本證明與原本無異。
本判決不得上訴。
                                書記官  黃舜民
中    華    民    國    98    年    10    月    21    日


司法院資訊處製作；財團法人民間司法改革基金會備份。
